臺灣花蓮地方法院民事判決　九十三年訴字第二四七號
　　原　　　告　甲○○
　　被　　　告　乙○○
右當事人間請求撤銷調解事件，本院於民國九十四年三月二十三日辯論終結，判決如
左：
    主　　　文
原告之訴駁回。
訴訟費用由原告負擔。
    事實及理由
一、原告主張：被告曾於九十三年十月五日駕車不慎撞擊原告之子陳文賢，致陳文賢
    死亡，兩造因該車禍事故所生侵權行為損害賠償事件，於九十三年十月十四日在
    花蓮縣鳳林鎮公所調解，原告以為調解範圍只及於喪葬費用，其餘費用待辦理陳
    文賢喪葬事宜後再行協調，當時被告拿新台幣（下同）二十萬元說要作為喪葬費
    用，另一百四十萬元則是保險理賠金，而非被告支付之費用，原告當時未注意調
    解書之內容，且當時實無心談調解，是被告自行至鎮公所申請調解，臨時告知原
    告前往，故當時原告要求被告先付喪葬費用，其他賠償等喪葬事宜完畢後再談。
    不料調解書竟記載被告理賠之金額含其他一切費用，原告看後實無法接受，該調
    解顯有無效或得撤銷之原因。爰依鄉鎮市調解條例第二十六條第一項規定請求撤
    銷該調解書。並聲明：花蓮縣鳳林鎮調解委員會九十三年民調字第三二號調解書
    （下稱系爭調解書）應予撤銷。
二、被告對如下三所載之事實均不爭執，惟以：調解當時我沒有說話，但是雙方面都
    各自有陪同的里長及民意代表會同協商，系爭調解書是依法成立等語資為抗辯。
    並聲明：原告之訴駁回。
三、兩造不爭執之事實：
  (一)兩造於九十三年十月十四日在花蓮縣鳳林鎮調解委員會就被告駕車與原告之子陳
    文賢發生車禍事故，致陳文賢死亡一事成立調解，案號為九十三年民調字第三二
    號，該調解書並經法院核定。（該調解書內容為：一聲請人（即被告）願意賠償
    對造人（即原告）喪葬費用、精神慰藉金等一切費用，含汽車強制責任險給付一
    百六十萬元。二賠償金於九十三年十月十八日先行給付二十萬元，餘賠償金一百
    四十萬元於九十三年十月三十一日前給付完成，如有一期未履行視為全部到期。
    三調解成立後，對造人就聲請人所涉刑責部分，請求法院從寬處理。四雙方其餘
    請求拋棄。）
  (二)被告已依調解內容賠償原告一百六十萬元。
  (三)兩造約於九十三年間（確實時間不記得）收到經法官核定的系爭調解書。
四、得心證之理由：本件兩造所爭執之處，應在於(一)原告起訴有無於鄉鎮市調解條例
    第二十六條第二項所定不變期間？(二)原告主張系爭調解書有無效或得撤銷之原因
    ，是否有理？茲審酌如下：
  (一)按經法院核定之民事調解有無效或得撤銷之原因者，當事人得向原核定法院提起
    宣告調解無效或撤銷調解之訴。前項訴訟，當事人應於法院核定之調解書送達後
    三十日內提起之。鄉鎮市調解條例第二十六條定有明文。系爭調解書係於九十三
    年十月十四日成立，於九十三年十月十九日經本院核定後，花蓮縣鳳林鎮公所以
    九十三年十月二十九日鳳鎮民字第九三○○一一一二一號函檢附經本院核定之系
    爭調解書寄予兩造等情，此經本院依職權調閱花蓮縣鳳林鎮調解委員會九十三年
    民調字第三二號調解卷宗核閱無誤，原告亦自承其於九十三年間即已收受經本院
    核定之調解書，而原告是於九十三年十一月二十四日向本院起訴請求撤銷系爭調
    解，應係於前開法條所定不變期間內起訴。
  (二)按意思表示之內容有錯誤，或表意人若知其事情即不為意思表示者，表意人得將
    其意思表示撤銷之，但以其錯誤或不知情事，非由表意人自己之過失者為限，民
    法第八十八條第一項定有明文。本件原告主張其因誤認被告給付之二十萬元僅屬
    喪葬費用，而與被告成立調解云云，惟其意思表示有錯誤乙節，原告並未舉證以
    實其說，依舉證責任分配原則，不能認為真正，且依民法第八十八條第一項但書
    之規定以其錯誤或不知事情，非由表意人自己之過失者為限，本件調解書之內容
    係由經兩造討論後，再以手寫方式作成，並由兩造自行於調解書上簽名，依經驗
    法則而論，原告對於調解內容應無錯誤可言，縱使確有錯誤，原告亦難卸過失之
    責，故依據前述規定，原告亦不得主張撤銷。
五、從而，原告依鄉鎮市調解條例第二十六條規定請求撤銷系爭調解書，為無理由，
    應予駁回。
六、訴訟費用負擔之依據：民事訴訟法第七十八條。
中　　　華　　　民　　　國　　九十四　　年　　　四　　　月　　 十四　　 日
　　　　　　　　　　　　　　　臺灣花蓮地方法院民事庭
　　　　　　　　　　　　　　　　　法　　　官　楊碧惠
右為正本係照原本作成。
如對本判決上訴須於判決送達後二十日內向本院提出上訴狀（應抄附繕本）。
中　　　華　　　民　　　國　　九十四　　年　　　四　　　月　　 十四　　 日
　　　　　　　　　　　　　　　　　法院書記官　黃倪濱
